【裁判字號】    92,簡上,518
【裁判日期】    920926
【裁判案由】    損害賠償等
【裁判全文】
臺灣臺北地方法院民事判決                        九十二年度簡上字第五一八號
    上  訴  人  甲○○
    被  上訴人  乙○○
    被  上訴人  新店市映水堂社區第一屆管理委員會
當事人間請求損害賠償等事件，上訴人對於中華民國九十二年七月十日臺灣臺北地方
法院臺北簡易庭九十二年度店簡字第一一五號第一審判決提起上訴，本院於九十二年
九月十九日言詞辯論終結，判決如下：
    主  文
上訴駁回。
第二審訴訟費用由上訴人負擔。
    事  實
甲、上訴人方面：
一、聲明：
  (一)原判決關於駁回確認上訴人映水堂大廈第二屆管理委員會委員資格存在部分廢棄
    。
  (二)右廢棄部分，確認上訴人映水堂大廈第二屆管理委員會委員資格存在。
二、陳述：除與原判決記載相同者，茲引用外，補稱略以：
  (一)上訴人於民國九十一年八月二十五日經映水堂大廈九十一年度區分所有權人大會
    選舉為第二屆管理委員，原訂於九月二十三日起接任，依內政部頒佈施行之會議
    規範第九十七條之規定，選舉完畢應即當場開票，並由主席宣布其結果，被上訴
    人乙○○於選舉完成後，以拒絕公告當選名單之方式，迴避該次選舉效力，復以
    臨時動議決議事後再為公布，此舉顯然悖於法令，有違選舉公平原則。
  (二)上訴人依第一次選舉結果，已取得第二屆管理委員資格，如欲否定該次選舉結果
    ，應透過罷免或解任之程序，不得以臨時動議拒絕公告，再以臨時會第二次投票
    方式為之。本社區規約僅規範管理委員當然解任事由，並無任意解任之情形，如
    欲以住戶大會形式解任管理委員，應先於大廈規約中制訂解任之事由及方法，不
    得以前述方式否決選舉之效力。
  (三)本社區規約第八條僅就主任委員、副主任委員及財務委員之資格有所限制，對一
    般管理委員並無資格限制，如欲增加對一般委員之資格限制，自應以變更規約之
    方式為之，住戶大會之臨時動議無權對一般管理委員之資格為限制，前揭臨時動
    議，顯然違背公寓大廈管理條例第三十一條之規定。又被上訴人新店市映水堂社
    區第一屆管理委員會（下稱第一屆管委會）於選舉結束後，始對一般管理委員之
    資格提出臨時動議，顯然已違反法律不溯及既往之原則，前揭臨時動議顯然違法
    。
三、證據：均援用第一審所提立證方法。
乙、被上訴人乙○○方面：
一、聲明：駁回上訴。
二、陳述：除與原判決記載相同者，茲引用之外，補稱略以：
  (一)上訴人擅自更改其所有寶慶街十一號、十三號十四樓之公共樓梯間共同走廊，妨
    礙消防安全及公共安全，經被上訴人第一屆管委會多次函請上訴人改善，均未獲
    上訴人善意回應，上訴人顯然已違反公寓大廈管理條例第六條第一項及第五條第
    一項之規定。
  (二)本社區九十一年度住戶大會或第一次臨時會對於社區管理委員之選舉、資格限制
    或重新改選討論決議，係本於團體自治精神，依多數決原理處理，並無違反公寓
    大廈管理條例第二十九條第一項之規定。
三、證據：均援用第一審所提立證方法。
丙、被上訴人第一屆管委會未於言詞辯論期日到場，亦未提出書狀做任何聲明或陳述
    。
    理  由
一、被上訴人第一屆管委會未於言詞辯論期日到場，核無民事訴訟法第三百八十六條
    所列各款情形，爰依上訴人聲請，由其一造辯論而為判決，合先敘明。
二、上訴人起訴主張：坐落於台北縣新店市○○街五號至十三號之映水堂社區共計八
    十八戶住戶，依公寓大廈管理條例規定成立管理委員會，因第一屆委員會期滿，
    擔任管理委員，原定於九十一年九月二十三日起接任，詎會議主席乙○○，竟於
    選舉結束後濫權重開臨時動議，裁示通過「對業已當選之新任委員之資格限制」
    之決議，並於九十一年九月十五日晚間，強行重選委員；前揭臨時動議違反議事
    規則及「法律不得溯及既往原則」，且其利用臨時動議，通過對新任委員之限制
    ，並據以推翻原有選舉結果，有明顯重大瑕疵，應為無效，該決議既屬無效，被
    上訴人之第二屆委員當選資格自始有效，又被上訴人乙○○故意不法侵害上訴人
    之名譽，致被上訴人深感痛苦，為此請求確認上訴人映水堂大廈第二屆管理委員
    會委員資格存在，被上訴人乙○○及第一屆管委會應連帶給付上訴人精神慰撫金
    新台幣（下同）十萬元等語（上訴人請求精神慰撫金十萬元部分，業經原審判決
    上訴人敗訴，上訴人捨棄上訴權，該部分業已確定）。
三、被上訴人乙○○則以：上訴人擅自將其所有之Ｃ棟十一號至十三號十四樓逃生出
    入口封閉，影響大樓之公共安全，且於九十一年七月至九十一年十二月間無故積
    欠管理費，其依規約召開住戶大會，擔任主席召開第二屆管理委員選舉，依會議
    規則主持議事，係出席之住戶決議未繳納管理費者及未改善公共安全者不得參選
    管理委員，其始依住戶決議宣布重新選舉等語置辯。
三、按當事人能力為訴訟成立要件之一，無論訴訟進行至如何之程度，法院均應依職
    權調查之，如有欠缺，固應依民事訴訟法第二百四十九條第一項第三款之規定以
    裁定駁回其訴，但此項欠缺可以補正者，審判長仍應先定期間命其補正，必俟原
    告逾期不為補正者，法院始得認其訴為不合法，而以裁定駁回之。（最高法院八
    十九年度台抗字第二八八號裁定參照）。經查，被上訴人第一屆管委會已於九十
    一年八月二十五日因任期屆滿而解散，映水堂社區並於同日舉行九十一年度區分
    所有權人大會選舉第二屆管理委員，有新店市映水堂社區九十一年度區分所有權
    人大會會議記錄在卷足憑，並為兩造所不爭執，自堪信為真實，被上訴人第一屆
    管委會既已因任期屆滿而解散，其已無當事人能力，本院復無從命上訴人為補正
    ，則上訴人猶對被上訴人第一屆管委會提起確認之訴，其訴顯難認為合法，應予
    駁回。
四、次確認之訴非原告有即受確認判決之法律上利益者，不得提起。所謂即受確認判
    決之法律上利益，係指法律關係之存否不明確，原告主觀上認其在法律上之地位
    有不安之狀態存在，且此種不安之狀態，能以確認判決將之除去者而言，若縱經
    法院判決確認，亦不能除去其不安之狀態者，即難認有受確認判決之法律上利益
    （最高法院五十二年度第一二四○號判例參照）。查被上訴人乙○○雖曾擔任新
    店市映水堂社區第一屆管理委員會主任委員，惟第一屆管理委員會已因任期屆滿
    而解散，第二屆管理委員會已改選江仁昌為主任委員，嗣後再改選林秀芬為主任
    委員，有新店市映水堂社區第二屆管委會第三次會議記錄及台北縣新店市公所九
    十一年十二月三十日北縣店工字第○九一○○五九一○○號函在卷足憑，上訴人
    係主張新店市映水堂社區九十一年度區分所有權人大會於九十一年九月十五日所
    召開之第一次臨時住戶大會決議無效，其依該區分所有權人大會於九十一年八月
    二十五日之選舉結果，應當選第二屆管理委員，惟查該區分所有權人大會既已於
    九十一年九月十五日重新推選第二屆管理委員，當選者均已就任並組成第二屆管
    理委員會處理該社區公共事務，則上訴人自應對新店市映水堂社區第二屆管理委
    員會提起確認之訴，其法律上地位之不安狀態，始得以確認判決除去之，其僅對
    被上訴人乙○○一人提起確認之訴，縱經本院判決確認，亦不能除去其不安之狀
    態者，尚難認上訴人有受確認判決之法律上利益，其訴顯難認為合法，應予駁回
    。
五、縱上所述，上訴人請求確認其映水堂大廈第二屆管理委員會委員資格存在，為無
    理由，不應允許。原判決駁回上訴人之請求，理由雖屬不同，但結論相同，仍應
    認為上訴為無理由，予以駁回。
六、本件事證已臻明確，兩造其餘之攻擊防禦方法，對於判決結果不生影響，爰不另
    行審酌，附此敘明。
七、據上論結，本件上訴為無理由，依民事訴訟法第四百三十六條之一第三項、第四
    百四十九條第二項、第七十八條，判決如主文。
中      華      民      國    九十二    年      九      月    二十六    日
                                      民事第二庭
                                        審判長法官   丁蓓蓓
                                              法官   吳燁山
                                              法官   李家慧
正本係照原本作成
本判決不得上訴
中      華      民      國    九十二    年      九      月    二十六    日
                                              書記官 劉芳菊


司法院資訊處製作；財團法人民間司法改革基金會備份。
